【裁判字號】    97,易,904
【裁判日期】    980206
【裁判案由】    竊盜
【裁判全文】
臺灣雲林地方法院刑事判決               97年度易字第904號
公  訴  人  臺灣雲林地方法院檢察署檢察官
被      告  丁○○
                    （現於臺灣嘉義監獄鹿草分監執行中）
            己○○
上列被告因竊盜案件，經檢察官提起公訴 （97年度偵字第2525號
），本院判決如下：
    主  文
丁○○共同攜帶兇器竊盜，共貳罪，均累犯，各處有期徒刑捌月
。應執行有期徒刑壹年。
己○○共同攜帶兇器竊盜，共貳罪，均累犯，各處有期徒刑捌月
。應執行有期徒刑壹年。
丁○○、己○○其餘被訴竊盜部分，無罪。
    事  實
一、丁○○前因違反毒品危害防制條例案件，經本院分別以94年
    訴字第502 號、95年訴字第518 號判處有期徒刑8 月、7 月
    確定，上開2 罪接續執行，於民國96年3 月19日假釋出監付
    保護管束，嗣經撤銷假釋，又經本院於96年10月3 日以96年
    度聲減字第1751號裁定減刑，經折算刑期後，撤銷假釋無須
    執行殘刑而執行完畢。己○○前因違反毒品危害防制條例案
    件，經本院以96年訴字第448 號判處有期徒刑10月，減為有
    期徒刑5 月確定，並於96年12月11日易科罰金執行完畢。詎
    猶不知悔改，分別於下列行為：
  (一)丁○○、己○○共同基於意圖為自己不法所有之犯意聯絡，
    於97年4 月1 日晚間某時許，在雲林縣北港鎮○○路與水林
    路「北港鎮媽祖大橋」，持用其等所有足以作為兇器使用之
    鐵鎚及螺絲起子各1 支，將北港鎮媽祖大橋行人專用道樓梯
    阻滑板銅條破壞後再拔起該銅條之方式，竊取甲○○所有之
    行人專用道樓梯阻滑板銅條共達147 公斤，得手後，於97年
    4 月3 日某時許，搬運至車牌號碼C7-5136 號自小客車上，
    載運至位於嘉義縣六腳鄉魚寮村魚寮1 號之8 戊○○所經營
    之「慶昇舊貨商」，以每公斤新臺幣（以下同）125 元之價
    格販賣得利（共計獲利18,375元），並由2 人均分花用。
  (二)其2 人復共同基於意圖為自己不法所有之犯意聯絡，於97年
    4 月5 日晚間某時許，在上開「北港鎮媽祖大橋」同一地點
    ，以上述相同方式，竊取甲○○所有之行人專用道樓梯阻滑
    板銅條共達36公斤，得手後，於97年4 月8 日搬運至車牌號
    碼C7-5136 號自小客車上，載運至上開「慶昇舊貨商」，以
    每公斤122 元之價格販賣得利（共計獲利4,392 元），亦由
    2 人均分花用。
二、案經甲○○訴由雲林縣警察局北港分局報告臺灣雲林地方法
    院檢察署檢察官偵查起訴。
    理  由
壹、關於證據能力：
一、按被告以外之人於審判外之言詞或書面陳述，除法律有規定
    者外，不得作為證據，刑事訴訟法第159 條第1 項定有明文
    。惟被告以外之人於偵查中向檢察官所為之陳述，除顯有不
    可信之情況者外，得為證據；被告以外之人於審判外之陳述
    ，雖不符刑事訴訟法第159 條之1 至第159 條之4 規定得為
    證據之情形，而經當事人於審判程序同意作為證據，法院審
    酌該言詞陳述或書面陳述作成時之情況，認為適當者，亦得
    為證據，刑事訴訟法第159 條之1 第2 項及第159 條之5 第
    1 項分別定有明定。
二、經查共同被告丁○○、己○○於警詢及偵查中之供述，告訴
    人乙○○、甲○○於警詢之指述、證人曾鏡雄於警詢中之陳
    述、證人戊○○於警詢及偵查中之證述，J6-4795 號失竊貨
    車現場勘驗圖、車輛協尋電腦輸入單、J6-4795 失車基本資
    料、失竊報案三聯單、慶昇舊貨商自97年3 月間自同年4 月
    間之「收受物品、舊貨、五金廢料或廢棄物登記表」等，對
    於被告己○○、丁○○本人而言，屬被告以外之人於審判外
    之言詞或書面陳述，然經被告2 人與檢察官同意作為證據使
    用，復經本院審酌該言詞或書面陳述作成時之情況，亦無不
    當或有何顯不可信之情形，依上規定，應認具有證據能力，
    得作為本件證據使用。
貳、有罪部分：
一、訊據被告丁○○、己○○對於事實欄一、(一)(二)所示之竊盜犯
    行均供認不諱，核與共同被告己○○、丁○○於警詢及偵查
    中之供述、告訴人甲○○、曾鏡雄於警詢之指述，及證人戊○○之警詢與偵查中證述（見偵卷第7 頁至第15頁、第26、
    27頁、第30、31頁、第33頁至第35頁、第74頁至第80頁、第
    93頁至第95頁）情節大致相符，並有慶昇舊貨商自97年3 月
    間自同年4 月間之「收受物品、舊貨、五金廢料或廢棄物登
    記表」1 份，及刑案現場照片6 張（見偵卷第37頁、第45頁
    、第49 、50 頁）在卷可稽。是本件事件明確，被告2 人上
    開犯行堪予認定，應依法論科。
二、論罪科刑：
  (一)按攜帶兇器加重竊盜罪所謂之兇器，其種類並無限制，凡客
    觀上足對人之生命、身體、安全構成威脅，具有危險性之兇
    器均屬之，且祇須行竊時攜帶此種具有危險性之兇器為已足
    ，並不以攜帶之初有行兇之意圖為必要，最高法院79年臺上
    字第5253號著有判例可資參照。是本件被告丁○○、己○○
    所持鐵鎚及螺絲起子各1 支等物，經被告2 人供陳係為竊取
    上開止滑銅條所用之物，雖未扣案，但一般而言，係屬於質
    地堅硬之物，如持以攻擊或抵抗，確足以對人之身體、生命
    構成威脅危險，客觀上係具有危險性，自應屬兇器無疑。故
    核被告丁○○、己○○就上開犯行，均係犯刑法第321 條第
    1 項第3 款之攜帶兇器加重竊盜罪。
  (二)另被告丁○○、己○○就上開2 次加重竊盜犯行，均有犯意
    聯絡及行為分擔，應依刑法第28條之規定，均論以共同正犯
    。
  (三)又被告2 人所犯上開加重竊盜2 罪間，犯意各別，均應予分
    論併罰。
  (四)查被告丁○○、己○○，有如事實欄所記載之前科紀錄，此
    有臺灣高等法院被告前案紀錄表各1 份附卷足憑，其等均於
    有期徒刑執行完畢後，5 年內故意再犯本件有期徒刑以上之
    罪，均為累犯，均應依刑法第47條第1 項加重其刑。
  (五)爰審酌被告2 人有如事實欄所記載之前科紀錄，素行不佳，
    又正值青壯，不思正當努力工作營生，竟圖不勞而獲，共同
    竊取他人所有之銅條變賣，而上開遭竊取之銅條，係「北港
    鎮媽祖大橋」避免往來行人滑倒所設置，是被告2 人所為，
    除造成告訴人甲○○所屬公司之損失外，亦影響公眾行走之
    安全，實不足取，然考量被告丁○○、己○○犯後均坦承犯
    行，態度尚佳，暨被告丁○○自承為國中肄業，而被告己○○自承在家務農，照顧中風之父親及為高職畢業，智識程度
    尚可等一切情狀，各量處如主文所示之刑，並定其應執行之
    刑，以資儆懲。至公訴意旨對於被告丁○○、己○○分別求
    處應執行有期徒刑1 年2 月，本院認尚嫌過重，併此說明。
  (六)上開事實欄一、(一)(二)所載被告丁○○、己○○所持用之鐵鎚
    及螺絲起子各1 支等物，係被告2 人所有，且為供其等犯罪
    所用之物，然未經扣案，又非違禁物，為避免將來沒收執行
    困難，均不宣告沒收，附此敘明。
參、無罪部分：
一、公訴意旨略以：被告丁○○、己○○先於97年3 月28日18時
    30分許起至同日19時50分許止，在雲林縣北港鎮○○路23巷
    與北辰路口，以不詳方法竊取告訴人乙○○所使用之車牌號
    碼J6-4795 號自小貨車（車主為黃明燦）1 部得手，並將該
    車作為日後犯罪使用之交通工具，而該車於97年4 月8 日晚
    間20時許，在嘉義縣新港鄉○○村○○○路，經嘉義縣警察
    局民雄分局溪口派出所尋獲，因認被告丁○○、己○○均涉
    犯刑法第320 條第1 項之竊盜罪嫌。
二、按犯罪事實應依證據認定之，無證據不得認定犯罪事實，不
    能證明被告犯罪者，應諭知無罪之判決，刑事訴訟法第154
    條第2 項、第301 條第1 項分別定有明文。又刑事訴訟法第
    161 條第1 項規定：檢察官就被告犯罪事實，應負舉證責任
    ，並指出證明之方法。因此，檢察官對於起訴之犯罪事實，
    應負提出證據及說服之實質舉證責任。倘其所提出之證據，
    不足為被告有罪之積極證明，或其指出證明之方法，無從說
    服法院以形成被告有罪之心證，基於無罪推定之原則，自應
    為被告無罪判決之諭知，最高法院92年臺上字第128 號判例
    可資參照。
三、公訴意旨上開所認，無非以告訴人乙○○之指訴、證人戊○○之警詢與偵查中證述，J6-4795 號失竊貨車現場勘驗圖、
    車輛協尋電腦輸入單、J6-4795 失車基本資料、失竊報案三
    聯單、慶昇舊貨商自97年3 月間自同年4 月間之「收受物品
    、舊貨、五金廢料或廢棄物登記表」等，作為主要論據。訊
    據被告己○○固坦承上開登記表上編號8 欄位包括「蘇立林
    、Ｚ000000000、嘉縣六腳鄉三義村42號」與「J6-4795 」均
    為其所填寫之事實，然被告丁○○、己○○均堅決否認有竊
    盜上開車輛之犯行，被告己○○並辯稱：上開車輛是丙○○
    載運鐵器、舊馬達等物，央求其找舊貨商販售，雙方約定至
    上開「慶昇舊貨商」時，其才看到上開車輛；且因丙○○沒
    有帶證件，所以由其填寫年籍資料，並說好一併把丙○○所
    駕駛車號登記，其才寫上資料及車號等語。被告丁○○則辯
    稱：其與己○○前後2 次載運青銅販售所使用之車輛，均是
    車牌號碼C7-5136 號自小客車，其沒有看過上開車輛等語。
四、經查：
  (一)依據告訴人乙○○於警詢之指訴、J6-4795 號失竊貨車現場
    勘驗圖、車輛協尋電腦輸入單、J6-4795 失車基本資料、失
    竊報案三聯單各1 份及現場照片10張等資料（見偵卷第17頁
    至25頁、第43、44頁、第46頁至第48頁），雖可明確知悉上
    開車牌號碼J6-4795 號自小貨車之車主為黃明燦，上開車輛
     於97 年3 月28日18時30分停放在北港鎮○○路口，而於同
    日19時50分發現該車失竊，報案人為乙○○，及於97年4 月
    8 日晚間20時0 分許，上開車輛因棄置在嘉義縣新港鄉○○
    村○○○路，經嘉義縣警察局民雄分局溪口派出所尋獲等事
    實，然此等證據資料，卻無法證明上開自小貨車為被告丁○○、己○○所竊取。
  (二)查慶昇舊貨商自97年3 月間自同年4 月間之「收受物品、舊
    貨、五金廢料或廢棄物登記表」記載：
    「【編號8 】4 月3 日、蘇立林、Ｚ000000000、嘉縣六腳鄉
    三義村42號、拆肉58K 、鐵287K、J6-4795 、樓梯青銅46K+
    101K＝147K。
      【編號9 】4 月8 日、C7-5136 、蘇立林、Ｚ000000000、
    嘉義六腳鄉三義村42號、廢鋁門窗17K 。
      【編號10】4 月8 日、己○○、Ｚ000000000、嘉義縣六腳
    鄉崙陽村崙子77號、青銅36K 。」（見偵卷第37頁）
  (三)另證人戊○○證述關於上開登記表登記時之情形，前後之證
    述如下：
    1.於97年7 月1 日之檢察官訊問時結證稱：「〈提示卷附收
      受物品登記表〉（問：這是當時你交給警察的？）是。這
      是慶昇舊貨行的登記客人拿來販賣物品及數量。」、「〈
      提示登記表〉（問：4 月3 日編號8 這次呢？）這次也是
      己○○拿來賣，他也是沒帶身分證，自己寫身分資料給我
      。」、「（問：4 月3 日這次資料是你寫的還是己○○自
      己寫的？）這是己○○自己寫的。」、「〈提示登記簿編
      號9 〉（問：上面你抄的車牌號碼〈按為C7-5136 〉代表
      什麼？）是己○○開來的車子我把他的車牌抄下來。（問
      ：3 次都是開C7-513 6號車來？）我只注意到其中一次是
      開C7-5136 ，其他沒有注意到。」、「〈提示4 月3 日、
      4 月8 日登記表〉（問：兩次蘇立林都是你寫的？）4 月
      3 日第一次蘇立林是對方自己寫的，4 月8 日蘇立林及己○○是我寫的。第一次是己○○自己寫上去『蘇立林』的
      ，這次我沒有看他證件，他說他忘記帶。第二次4 月8 日
      我寫『蘇立林』是己○○跟我說照抄蘇立林資料就可以了
      。」、「（問：為何剛才說他有拿紙條給你抄？）他沒有
      拿紙條給我抄，4 月3 日已經有留蘇立林的資料，我就照
      抄。」等語（見偵卷第74頁至第75頁）。
    2.於97年8 月5 日之檢察官訊問時具結證稱：「〈提示廢棄
      物登記表〉（問：4 月3 日編號8 最後有一個車牌號碼，
      你寫的？）應該是我寫的，因為登記車牌都是我登記，不
      會叫客人登記。J6-4795 是當時我出去看車子的車牌登記
      下來，但有時是客人自己報的。」、「（問：4 月3 日這
      次這個車牌是你自己出去看的還是己○○自己報的？）大
      部分都是我出去看暗中登記的。」、「〈提示卷附貨車照
      片〉（問：己○○當時是否開這台J6-4795 號貨車？）可
      能是這台沒錯，號碼是對的，但我印象中他們一開始都是
      開休旅車過來。」、「〈提示廢棄物登記表〉（問：4 月
      3 日最後那次己○○到底拿什麼東西賣給你？）拆解五金
      廢料58公斤及廢鐵287 公斤。」、「（問：己○○拿來賣
      3 次，3 次都是你收的？）我收4 月3 日一次，4 月8 日
      是我太太收的，我沒有在場，我只看過己○○1 次。」、
      「（問：上面你寫46K 、101K是何意？）4 月8 日是我兒
      子有秤重，對方拿來賣的樓梯青銅總共147 公斤，第二次
      拿36公斤來，全部加起來是183 公斤。（問：2 、3 個人
      一起來的？）是。我有看到他們從車上下來。所以我才知
      道要登記那台車的車號。」等語（見偵卷第93頁至第95頁
      ）。
    3.於97年12月26日本院審理時到庭結證稱：〈提示卷附收受
      物品登記表編號8 〉被告2 人曾拿阻滑青銅條來販售，此
      外好像亦有販售拆肉、壞鐵等物，97年4 月3 日壞鐵那次
      是其親自秤重的，且登記表上「拆肉58K 、鐵287K」是其
      個人的字跡，應為其所登記，故當次買賣應該有在現場，
      對於車牌有些印象。印象中車牌號碼J6-4795 號的車輛，
      好像是貨車，是J6-4795 車號車子載運壞鐵過來販售沒錯
      ，當時一時間內沒有注意有幾個人，好像不只1 人，但是
      否為被告2 人，則因為時間很久，印象不是很深，但是對
      被告己○○比較有印象。而編號8 之「J6-4795 」後面所
      記載之「樓梯青銅46K+101K＝147 」是97年4 月3 日其太
      太負責購買青銅及秤重的，那次其並沒有出來看，所以沒
      有自己登記，因為怕太太秤的重量有誤，所以事後要求兒
      子再重秤一次，其兒子才寫到編號8 「J6-4795 」旁邊，
      又從其當時沒有親自登記的情形來看，其應該不在場，如
      果在場就會親自抄寫資料，所以被告販售壞鐵跟青銅不是
      同一時間載來的，其不知道其太太所購買青銅該次，是開
      何種車輛載運而來。另外，編號8 之「J6-4795 」應是載
      來的人寫的，還有其他姓名、身分證字號及住址年籍資料
      也是拿來的人寫的，因為都不是其筆跡，上回說是其所寫
      ，係因登記表一般都是其個人所載寫，所以才會這樣回答
      ，但是看上開筆跡覺得應該是拿來的人寫的。編號9 之「
      C7-5136 」的字跡跟前面的名字、住址這筆跡看來，是其
      的字跡，應該是其所填寫沒錯，且是依照上面編號8 的資
      料登記抄寫等語（見本院卷第51頁至第58頁）。
  (四)對照上開登記表所載與證人戊○○之證詞，關於97年4 月3
    日編號8 之年籍資料及「J6-4795 」應是己○○寫的，而編
    號9 、10之資料及「C7-5136 」為證人戊○○所書寫一節，
    經證人戊○○於97年7 月1 日之偵訊及97年12月26日本院審
    理時證述甚詳。而編號8 之「J6-4795 」為何人書寫，雖證
    人於97年8 月5 日之偵訊時表示，應該是其所書寫，因為登
    記車牌都是其登記，不會叫客人登記等情，然經本院再次確
    認，其表示編號8 之其他姓名、身分證字號及住址年籍資料
    等字，都不是證人本人之筆跡，所以應該是拿來的人寫的，
    而「J6-4795 」也應是載來的人寫的，其曾說是其所寫，僅
    因為登記表一般都是其所載寫，所以才如此回答。另由登記
    表上編號8 及編號9 、10填寫字跡不同，及車號相關記載位
    置亦不同，亦可認為上開證人戊○○所言「J6-4795 」是載
    來的人所填寫之事實，應非虛妄。
  (五)同時，由證人戊○○上開證詞，可以知悉證人僅能確定其在
    登記表編號9 所登記的「C7-5136 」當次，被告己○○是駕
    駛該車輛載運青銅等物前來販售；另外，97年4 月3 日收購
    「拆肉58K 、鐵287K」等物，登記表上是其本人的字跡，故
    應為其在場交易、秤重並登記無誤；但是上開登記表編號8
    之97年4 月3 日「樓梯青銅46K+101K＝147 」部分，是其太
    太所購買及幫忙秤重，僅因事後擔心太太秤的重量有誤，要
    求兒子再重秤一次，且是由兒子寫到編號8 「J6-4795 」旁
    邊，當時其並不在場，如果其在現場就應該會親自抄寫資料
    ，因此可以確認廢鐵與青銅並不是同一時間載運的。從而，
    證人戊○○無法直接證明被告丁○○、己○○於97年4 月3
    日當天是以車牌號碼J6-4795 號自小貨車載運147 公斤之青
    銅至「慶昇舊貨商」販售，更遑論證明上開自小貨車是由被
    告丁○○、己○○所共同竊取之事實。
  (六)衡情，若上開車牌號碼J6-4795 號自小貨車為被告2 人所竊
    得，則被告己○○當不至於甘冒風險，留下車牌號碼，使得
    其等日後遭受警方追緝。若說因上開J6-4795 號自小貨車是
    被告2 人所竊得，不至會有上開疑慮，則其等於第2 次97年
    4 月8 日販售所竊取之青銅時，基於相同理由，應該再次使
    用相同竊取所得之上開自小貨車載運，無再另外駕駛被告己○○家人所有之上開C7-5136 號自小客車之必要，是被告己○○辯稱：上開車輛是丙○○要求其尋找舊貨商販售廢鐵等
    物，而載運鐵器、舊馬達等物至上開「慶昇舊貨商」所使用
    之車輛，亦非全然不足採信。
  (七)而檢察官認為依照登記表記載，似乎青銅部分亦可能是由車
    牌號碼J6-4795 號自小貨車載運出售，若詰問戊○○太太應
    可釐清何人駕駛上開車輛販賣青銅等情。然查，縱使戊○○
    的太太到庭證明係由被告丁○○、己○○駕駛上開J6-4795
    號自小貨車載運青銅到慶昇舊貨商出售，亦無法直接推論上
    開車輛即是被告丁○○、己○○所竊得，對於上開事實釐清
    並無幫助，故無調查之必要性，附此敘明。
五、綜上所述，由本案最關鍵之證人戊○○證述，及被告己○○
    在「收受物品、舊貨、五金廢料或廢棄物登記表」上填寫「
    J6-4795 」等情觀之，被告己○○之行徑固然可疑，然而依
    目前檢察官所提出之證據，或其指出證明之方法，均尚未能
    使本院之心證達到確信其為真實之程度，就被告丁○○、己○○是否涉犯本件竊取車牌號碼J6-4795 號自小貨車犯行，
    仍有合理懷疑之存在，依前開法律規定及判例意旨，自應依
    法諭知被告無罪之判決。
肆、據上論斷，應依刑事訴訟法第299 條第1 項前段、第301 條
    第1 項，刑法第28條、第321 條第1 項第3 款、第47條第1
    項、第51條第5 款，判決如主文。
本案經檢察官郭俊男到庭執行職務
中    華    民    國    98    年    2    月    6     日
            刑事第三庭    審判長法  官  林輝煌
                                法  官  李貞瑩
                                法  官  蕭雅毓
以上正本證明與原本無異。
如不服本判決應於收受判決後10日內向本院提出上訴書狀，並應
敘述具體理由；其未敘述上訴理由者，應於上訴期間屆滿後20日
內向本院補提理由書（均須按他造當事人之人數附繕本）。「切
勿逕送上級法院」。
                                書記官  鍾宜津
中    華    民    國    98    年    2     月     6     日
附錄本案論罪科刑法條全文：
中華民國刑法第321 條（加重竊盜罪）
犯竊盜罪而有左列情形之一者，處6 月以上、5 年以下有期徒刑
：
一、於夜間侵入住宅或有人居住之建築物、船艦或隱匿其內而犯
    之者。
二、毀越門扇、牆垣或其他安全設備而犯之者。
三、攜帶兇器而犯之者。
四、結夥三人以上而犯之者。
五、乘火災、水災或其他災害之際而犯之者。
六、在車站或埠頭而犯之者。
前項之未遂犯罰之。


司法院資訊處製作；財團法人民間司法改革基金會備份。
